臺灣新竹地方法院刑事判決
111年度金訴字第166號
公  訴  人  臺灣新竹地方檢察署檢察官
被      告  吳佩霖




上列被告因違反洗錢防制法等案件，經檢察官提起公訴（111年
度偵緝字第32號、第33號），被告於本院審理程序中，就被訴事
實均為有罪之陳述，經告知被告簡式審判程序之旨，並聽取檢察
官、被告之意見後，經本院合議庭評議後裁定由受命法官獨任進
行簡式審判程序，本院判決如下：
    主  文
吳佩霖幫助犯洗錢防制法第十四條第一項之一般洗錢罪，處有期
徒刑貳月，併科罰金新臺幣壹萬元，罰金如易服勞役，以新臺幣
壹仟元折算壹日。緩刑貳年，並應依附件即本院一一一年度刑移
調字第八五號調解筆錄所示之內容履行。
    事  實
一、吳佩霖依其經驗與智識思慮，雖可預見將其所有金融帳戶之
    存摺、金融卡及密碼提供非屬親故或互不相識之人使用，有
    遭他人利用作為財產犯罪所得財物匯入及提領工具之可能，
    並藉此達到掩飾詐欺犯罪所得去向之目的，使犯罪查緝更形
    困難，進而對該詐欺取財正犯所實行之詐欺取財及掩飾該詐
    欺犯罪所得去向之洗錢罪正犯施以一定助力，仍基於縱令他
    人以其所申辦之金融帳戶實行詐欺取財犯行、掩飾詐欺犯罪
    所得去向，亦均不違其本意之幫助犯意，於民國110年6月間
    某日，在位於新竹縣竹北市勝利十一街之統一超商，以店到
    店寄送方式將其申辦之中國信託商業銀行帳號000-00000000
    0000號帳戶（下稱中國信託銀行帳戶）之金融卡交予真實姓
    名年籍不詳之詐欺集團成員，並以通訊軟體LINE告知密碼，以
    此方式提供上開帳戶予該詐欺集團使用而幫助其等遂行詐欺
    取財及洗錢之犯罪行為。嗣該詐欺集團成員取得前揭帳戶之
    金融卡及密碼後，即意圖為自己不法所有，基於詐欺取財及
    洗錢之單一犯意聯絡，先由該詐欺集團成員，於附表各編號
    「詐欺時間及方式」欄所示之時間，以該欄位所示之詐欺方
    式，向附表各編號所示之梁櫻嘉、黃桂英施用詐術，致其等
    陷於錯誤，各於附表各編號「匯款時間」欄所示之時間，匯
    款如附表各編號「匯款金額」所示之款項至吳佩霖上開中國
    信託銀行帳戶內，並旋遭該集團不詳成員提領一空。嗣如附
    表所示之人察覺有異後報警處理，始查悉上情。
二、案經梁櫻嘉訴由新竹縣政府警察局竹北分局、黃桂英訴由桃
    園市政府警察局蘆竹分局報告臺灣新竹地方檢察署（下稱新
    竹地檢署）檢察官偵查後起訴。
    理  由
壹、程序事項
　　按本案被告吳佩霖所犯幫助詐欺取財、幫助一般洗錢等罪，
    均非死刑、無期徒刑、最輕本刑為3年以上有期徒刑之罪，
    或高等法院管轄第一審之案件，被告於本院準備程序進行中
    ，就被訴事實均為有罪之陳述，經本院合議庭評議後認合於
    刑事訴訟法第273條之1第1項之規定，裁定進行簡式審判程
    序。又按簡式審判程序之證據調查，不受第159條第1項之限
    制，刑事訴訟法第273條之2定有明文，是於行簡式審判程序
    之案件，被告以外之人於審判外之陳述，除有其他不得作為
    證據之法定事由外，應認具有證據能力。本判決所援引被告
    以外之人於審判外之陳述，因本案採行簡式審判程序，復無
    其他不得作為證據之法定事由，依上說明，應認具有證據能
    力。
貳、實體事項
一、認定犯罪事實所憑之證據及認定之理由
　　上開犯罪事實，業據被告於本院準備、簡式審判程序中均坦
    承不諱（見本院卷第44頁至第45頁、第68頁、第74頁至第76
    頁），且除有附表各編號「證據方法」欄所示之各該證據可
    佐外，亦有中國信託商業銀行股份有限公司110年8月27日中
    信銀字第110224839216805號函暨所附上開中國信託銀行帳
    戶之客戶基本資料、110年7月1日至110年7月31日存款交易
    明細、中國信託商業銀行股份有限公司110年9月24日中信銀
    字第110224839247724號函暨所附上開中國信託銀行帳戶之
    客戶基本資料、110年4月5日至110年7月5日存款交易明細各
    1份（見新竹地檢署110年度偵字第12108號卷【下稱偵12108
    號卷】第10頁、第11頁、第12頁、新竹地檢署110年度偵字
    第12681號卷【下稱偵12681號卷】第21頁、第22頁、第23頁
    至第28頁背面）附卷憑參，足認被告前揭任意性自白核與事
    實相符，本案被告幫助詐欺取財、幫助一般洗錢之犯行事證
    明確，當堪以認定，自應依法論罪科刑。
二、論罪科刑 
　㈠論罪罪名
　⒈按洗錢防制法所稱洗錢，指下列行為：二、掩飾或隱匿特定
    犯罪所得之本質、來源、去向、所在、所有權、處分權或其
    他權益者，洗錢防制法第2條第2款定有明文。前揭規定所稱
    之掩飾、隱匿行為，目的在遮掩、粉飾、隱藏、切斷特定犯
    罪所得與特定犯罪間之關聯性，是此類洗錢行為須與欲掩飾
    、隱匿之特定犯罪所得間具有物理上接觸關係（事實接觸關
    係）。而提供金融帳戶提款卡及密碼供他人使用，嗣被害人
    雖匯入款項，然此時之金流仍屬透明易查，在形式上無從合
    法化其所得來源，未造成金流斷點，尚不能達到掩飾或隱匿
    特定犯罪所得之來源、去向及所在之作用，須待款項遭提領
    後，始產生掩飾、隱匿之結果。故而，行為人提供金融帳戶
    提款卡及密碼，若無參與後續之提款行為，即非洗錢防制法
    第2條第2款所指洗錢行為，無從成立一般洗錢罪之直接正犯
    。然刑法第30條之幫助犯，係以行為人主觀上有幫助故意，
    客觀上有幫助行為，即對於犯罪與正犯有共同認識，而以幫
    助意思，對於正犯資以助力，但未參與實行犯罪之行為者而
    言。幫助犯之故意，除需有認識其行為足以幫助他人實現故
    意不法構成要件之「幫助故意」外，尚需具備幫助他人實現
    該特定不法構成要件之「幫助既遂故意」，惟行為人只要概
    略認識該特定犯罪之不法內涵即可，無庸過於瞭解正犯行為
    之細節或具體內容。此即學理上所謂幫助犯之「雙重故意」
    。金融帳戶乃個人理財工具，依我國現狀，申設金融帳戶並
    無任何特殊限制，且可於不同之金融機構申請多數帳戶使用
    ，是依一般人之社會通念，若見他人不以自己名義申請帳戶
    ，反而收購或借用別人之金融帳戶以供使用，並要求提供提
    款卡及告知密碼，則提供金融帳戶者主觀上如認識該帳戶可
    能作為對方收受、提領特定犯罪所得使用，對方提領後會產
    生遮斷金流以逃避國家追訴、處罰之效果，仍基於幫助之犯
    意，而提供該帳戶之提款卡及密碼，以利洗錢實行，仍可成
    立一般洗錢罪之幫助犯（最高法院109年度台上大字第3101
    號裁定意旨參照）。
　⒉經查，被告將自己所申辦之中國信託銀行帳戶金融卡、密碼
    交付予他人，而提供予詐欺集團成員為不法使用，應係基於
    幫助他人詐欺取財及一般洗錢罪之不確定犯意，且其所為提
    供金融卡及密碼之行為亦屬刑法詐欺取財罪及一般洗錢罪構
    成要件以外之行為，其既以幫助他人犯罪之意思而參與犯罪
    構成要件以外之行為，是核被告所為，係犯刑法第30條第1
    項前段、第339條第1項之詐欺取財罪之幫助犯及刑法第30條
    第1項前段、違反洗錢防制法第2條第2款而犯同法第14條第1
    項之一般洗錢罪之幫助犯。
　㈡被告以上開單一提供中國信託行帳戶金融卡、密碼之幫助行
    為，使詐欺集團成員得對附表各編號所示之告訴人等施用詐
    術，並指示告訴人等匯款至該帳戶，而遂行各該詐欺取財之
    犯行，且於該詐欺集團成員自上開帳戶將款項提領後，即達
    到其等掩飾犯罪所得去向之目的，是被告係一行為同時侵害
    數財產法益；復以一行為觸犯幫助詐欺取財罪及幫助一般洗
    錢罪，為想像競合犯，應依刑法第55條前段規定，從一重論
    以幫助一般洗錢罪處斷。
　㈢按洗錢防制法第16條第2項規定「犯前2條之罪，在偵查或審
    判中自白者，減輕其刑」，查被告就上開幫助一般洗錢之犯
    行，於本院審理時業已坦認不諱，是本院認其符合洗錢防制
    法第16條第2項之規定，乃依法減輕其刑；又被告係幫助他
    人犯一般洗錢罪，爰再依刑法第30條第2項之規定減輕其刑
    ，並依法遞減輕之。
　㈣爰以行為人責任為基礎，審酌被告得以預見將帳戶交付他人
    使用，可能因此幫助犯罪集團遂行詐欺犯罪及洗錢等犯行，
    竟因缺錢使用一時失慮，即將自己申辦之中國信託銀行帳戶
    金融資料物件交予他人，使該詐欺集團成員得以作為轉向告
    訴人梁櫻嘉、黃桂英詐欺取財之工具，此非但徒增上開告訴
    人等尋求救濟之困難，亦使詐欺集團得以遂行詐欺取財犯行
    ，同使執法人員難以追查該集團成員之真實身分，其行為當
    無可取之處，惟念及被告犯後終能坦承全部犯行，並已與到
    庭之告訴人梁櫻嘉、黃桂英成立調解，此有本院111年度刑
    移調字第85號調解筆錄1份（見本院卷第63頁至第64頁）附
    卷憑參，足見其犯後態度良好，應有悔意，加以被告本案幫
    助行為所涉之犯罪情節非鉅，前又未曾因故意犯罪受有期徒
    刑以上刑之宣告，此有臺灣高等法院被告前案紀錄表1份（
    見本院卷第79頁至第80頁）附卷足參，其素行良好，另兼衡
    被告自述現在工廠工作、已婚育有未成年子女、勉持之家庭
    經濟狀況暨高中畢業之教育程度（見本院卷第76頁）等一切
    情狀，量處如主文所示之刑，並就罰金部分諭知易服勞役之
    折算標準。
　㈤末查，被告前未曾因故意犯罪受有期徒刑以上刑之宣告，業
    如前述，其因一時失慮致為本案犯行，其所為固有不當，惟
    考量被告確非詐欺告訴人等之正犯，轉入前揭中國信託銀行
    帳戶之款項非鉅，又其終能坦承犯行，復已與到庭之告訴人
    梁櫻嘉、黃桂英成立調解，堪認已深切反省己身所為，是本
    院信被告經此偵審程序教訓，應已能知所警惕，並無再犯之
    虞，故本院認其所受宣告之刑以暫不執行為適當，爰依刑法
    第74條第1項第1款之規定，併予宣告緩刑2年，以啟自新。
    然為促使被告確實賠償上開告訴人所受損害，並兼顧告訴人
    梁櫻嘉、黃桂英之權益保護，爰依刑法第74條第2項第3款規
    定，諭知被告應依本院111年度刑移調字第85號調解筆錄內
    容，即如附件所示之內容履行。若被告違反上開所定負擔情
    節重大，足認原宣告之緩刑難收其預期效果，而有執行刑罰
    之必要，依刑法第75條之1第1項第4款規定，檢察官得聲請
    撤銷其緩刑之宣告，併此敘明。
三、關於沒收部分
　　按犯第14條之罪，其所移轉、變更、掩飾、隱匿、收受、取
    得、持有、使用之財物或財產上利益，沒收之，洗錢防制法
    第18條第1項前段定有明文。再如共同犯罪，因共同正犯因
    相互間利用他方之行為，以遂行其犯意之實現，本於責任共
    同原則，有關犯罪所得，應於其本身所處主刑之後，併為沒
    收之諭知；然幫助犯則僅對犯罪構成要件以外之行為加以助
    力，而無共同犯罪之意思，自不適用責任共同原則，對於正
    犯所有因犯罪所得之物，無庸為沒收之宣告。查本件卷內尚
    無證據可認被告有分得詐欺集團成員之詐欺所得，亦未有因
    提供帳戶而獲有報酬之情，故本院自無從宣告沒收或追徵。
     
據上論斷，應依刑事訴訟法第273條之1第1項、第299條第1項前
段，判決如主文。
案經檢察官廖啟村提起公訴，檢察官劉正祥到庭執行職務。
中　　華　　民　　國　　111 　年　　7 　　月　　21　　日
                      刑事第二庭法　官　江宜穎
以上正本證明與原本無異。
如不服本判決應於收受判決後20日內向本院提出上訴書狀，並應
敘述具體理由。其未敘述上訴理由者，應於上訴期間屆滿後20日
內向本院補提理由書(均須按他造當事人之人數附繕本)「切勿逕
送上級法院」。
中　　華　　民　　國　　111 　年　　7 　　月　　21　　日
                                書記官　蕭妙如
附件：
一、被告願給付告訴人梁櫻嘉新臺幣3萬元，給付方式為自111年
    7月10日起至111年9月10日止，按月於每月10日給付1萬元至
    告訴人梁櫻嘉指定之帳戶，如一期不按時履行，視為全部到
    期。
二、被告願給付告訴人黃桂英新臺幣6萬元，給付方式為自111年
    7月10日起至111年12月10日止，按月於每月10日給付1萬元
    至告訴人黃桂英指定之帳戶，如一期不按時履行，視為全部
    到期。

附表：
編號 告訴人  詐欺時間及方式 匯款時間 匯款金額 （新臺幣/元） 匯入帳戶 證據方法 （各告訴人被詐欺之證據方法） 1 梁櫻嘉  該犯罪集團某成員於110年7月2日10時45分許以電話聯繫梁櫻嘉，向其誆稱：係朋友「港口副座」，要借錢云云，致梁櫻嘉陷於錯誤，而依指示於右列時間匯款右列金額至吳佩霖上開中國信託銀行帳戶。 110年7月2日 13時50分 5萬元 吳佩霖上開中國信託銀行帳戶 ⒈證人即告訴人梁櫻嘉於警詢、偵查中之指訴（見新竹地檢署110年度偵字第12108號卷【下稱偵12108號卷】第8頁至第9頁、第36頁）。 ⒉告訴人梁櫻嘉提出110年7月2日匯款申請書影本1紙（見偵12108號卷第18頁）。 ⒊告訴人梁櫻嘉與該犯罪集團成員之通訊體LINE對話翻拍照片影本1份（見偵12108號卷第19頁至第22頁）。  2 黃桂英  該犯罪集團某成員於110年6月30日11時許以電話聯繫黃桂英，向其誆稱：係其姪子，因積欠貨款，要借錢云云，致黃桂英陷於錯誤，而依指示於右列時間匯款右列金額至吳佩霖上開中國信託銀行帳戶。 110年7月1日 13時18分許 10萬元 吳佩霖上開中國信託銀行帳戶 ⒈證人即告訴人黃桂英於警詢中之指訴（見新竹地檢署110年度偵字第12681號卷【下稱偵12681號卷】第10頁至第11頁）。 ⒉告訴人黃桂英提出110年7月1日新臺幣存提款交易憑證1紙（見偵12681號卷第13頁）。  

附錄本案論罪科刑法條：
洗錢防制法第2條第2款
本法所稱洗錢，指下列行為：
二、掩飾或隱匿特定犯罪所得之本質、來源、去向、所在、所有
    權、處分權或其他權益者。
　　
洗錢防制法第14條第1項
有第二條各款所列洗錢行為者，處7年以下有期徒刑，併科新臺
幣5百萬元以下罰金。

刑法第339條第1項
意圖為自己或第三人不法之所有，以詐術使人將本人或第三人之
物交付者，處5年以下有期徒刑、拘役或科或併科50萬元以下罰
金。

刑法第346條第1項、第3項
意圖為自己或第三人不法之所有，以恐嚇使人將本人或第三人之
物交付者，處6月以上5年以下有期徒刑，得併科3萬元以下罰金
。
以前項方法得財產上不法之利益或使第三人得之者，亦同。
前2項之未遂犯罰之。

刑法第30條
幫助他人實行犯罪行為者，為幫助犯。雖他人不知幫助之情者，
亦同。
幫助犯之處罰，得按正犯之刑減輕之。